【裁判字號】    92,訴,740
【裁判日期】    920807
【裁判案由】    毒品危害防制條例
【裁判全文】
臺灣桃園地方法院刑事判決                          九十二年度訴字第七四號
    公  訴  人  臺灣桃園地方法院檢察署檢察官
    被      告  甲○○
右列被告因違反毒品危害防制條例案件，經檢察官提起公訴（九十二年度偵字第三一
Ｏ七號），本院判決如左：
    主  文
甲○○無罪。
    理  由
一、公訴意旨略以：被告甲○○明知海洛因係行政院衛生署公告為毒品危害防制條例
    第二條第一項列管之第一級毒品，屬違禁物，未經許可不得轉讓，竟基於轉讓之
    犯意，於民國九十二年二月十一日上午十時許，在桃園縣中壢市「奪標ＫＴＶ」
    前，與丙○○共乘乙○○所駕駛經改懸ＪＰ—二五三二號車牌之原牌照號碼ＧＷ
    —九八一一號自用小客車時，在車內無償給予丙○○海洛因一包（毛重０‧二四
    公克），迄同日下午一時二十分許，乙○○駕車行經桃園縣中壢市○○○路一九
    號前，因違規併排停靠佔用車道，經警鳴笛驅趕置之不理，警員遂上前盤查，始
    查悉上情，並自丙○○身上起獲海洛因一包（毛重０‧二四公克），因認被告涉
    有毒品危害防制條例第八條第一項之轉讓第一級毒品犯行云云。
二、按犯罪事實，應依證據認定之，無證據不得推定其犯罪事實，又不能證明被告犯
    罪者，應諭知無罪之判決，刑事訴訟法第一百五十四條、第三百零一條第一項分
    別定有明文；而事實之認定，應憑證據，如未能發現相當證據，或證據不足以證
    明，自不能以推測或擬制之方法，為裁判基礎；倘積極證據不足為不利於被告事
    實之認定，即應為有利於被告之認定，更不必有何有利之證據（最高法院四十年
    臺上字第八六號、三十年臺上字第八一六號判例意旨參照）。且無論直接或間接
    證據，其為訴訟上之證明，須於通常一般之人均不致於有所懷疑，而得確信其為
    真實之程度者，始得據之為有罪之認定，倘其證明尚未達到此一程度，而有合理
    性懷疑之存在時，即無從為有罪之認定，亦有最高法院七十六年台上字第四九八
    六號判例可資參照。
三、本件公訴人認被告甲○○涉有轉讓第一級毒品海洛因之犯行，無非係以證人丙○○之證詞及自丙○○身上扣得海洛因一包（毛重○‧二四公克）資為論據。惟訊
    之被告堅決否認涉有上開犯行，辯稱：海洛因是丙○○的，不是伊轉讓的等語。
    經查：
    （一）證人丙○○於警訊中證述：「於九十二年二月十一日九、十時左右，在中
          壢市奪標ＫＴＶ附近，坐上警方查獲之掛有ＪＰ－二三五二號車牌之自小
          客車時，甲○○親手拿給我，要讓我吸食用。」云云；嗣於偵查中證述：
          「（問：車上毒品何來？本日查獲經過？）我約早上十一點多去許的住處
          找他，就看到阿義把車（指車牌號碼ＪＰ－二三五二號自用小客車）開回
          來給許，莊也在場，我們就開車出去。我本來是希望他能順便開車送我回
          家，我們漫無目的開車後來就被警查獲。」云云；惟於本院調查時則證陳
          ：「（問：被告何時給你海洛因？）是在奪標ＫＴＶ上車後沒有多久給我
          的。」、「（問：查獲當日何時與被告見面？）過中午時。」云云，從而
          ，證人丙○○就被告轉讓海洛因一包之時點證詞均不一致，是其證詞是否
          屬實，顯有疑義。
    （二）又證人丙○○於本院調查時證陳：「（問：是你向甲○○要毒品的？）是
          他主動拿給我的，因為我當時毒癮犯了很難過。」、「甲○○交付海洛給
          我後，我告訴乙○○說看到藥局順便停一下讓我買針筒，之後沒有多久就
          被臨檢。」、「我告訴他（指乙○○）看到藥局要停下來，我要買針筒時
          ，他說要幹嘛，我說我要打藥。」云云（見本院九十二年七月三日訊問筆
          錄），核與證人乙○○於本院調查時證述：「（問：查獲前丙○○有無告
          訴你有看到藥局要停下來？）無。」、「（問：他（指丙○○）有無告訴
          你他要到藥局買注射針筒？）無。」等語（見九十二年七月四日訊問筆錄
          本院）不符，按依證人丙○○所述，被告是因證人丙○○毒癮發作，急需
          施用海洛因，才會轉讓海洛因一包予證人丙○○供其注射施用，然果如此
          情，何以證人乙○○證述丙○○沒有說要買針筒、沒有說看到藥局要停下
          來等語，從而，證人丙○○證述被告無償提供海洛因一小包之原因事實，
          無從印證，顯有瑕疵。
    （三）再證人丙○○於警訊中陳稱：「（問：你如何吸食海洛因？）滲在香菸裡
          ，然後點著，吸取其煙霧。」、「第一次是九十年三月初在台北縣三峽鎮
          市區的公廁內吸食。最後一次是於九十二年二月七日約下午四、五時左右
          ，在家中吸食的。」等語，復於偵查中證述：「最近四至五天有吸食海洛
          因，在家中吸‧‧」等語，另證人即查獲警員丁○○於本院審理時證述：
          「（問：丙○○有無表示如何施用海洛因？）他說是摻在煙裡面點火燃燒
          。」、「（問：有無問丙○○施用海洛因的方法尚有用注射針筒注射？）
          有，他說他是摻在香煙內施用，沒有用注射針筒注射施用。」等語綦詳，
          足認證人丙○○施用海洛因之方法是放入香菸內點燃吸用煙霧，從而證人
          丙○○證述被告是因其毒癮發作，急需施用海洛因，才會轉讓海洛因一包
          『供其注射施用』云云，自非實在。至證人丙○○於本院調查時先供述以
          注射方式施用海洛因云云，嗣又稱還有將海洛因放入香菸內點燃吸用煙霧
          ，但主要方式是注射的云云，按果如證人所述，何以其於警、偵訊均表示
          施用海洛因之方法是放在香菸內點燃吸用煙霧，卻就注射一事隻字未提？
          顯悖常理，是證人施用海洛因方式應以其警、偵訊所述為可採，附此敘明
          。
    （四）參以本件查獲時，警員在上開自用小客車車內右前椅背上搜獲一黑色小皮
          包，內有海洛因一包（毛重二公克）、吸食器一組、電子秤一台、空裝袋
          八十個，另在右前座椅下搜獲磨粉器一組、置物箱內搜獲使用過針筒一支
          及自證人丙○○身上起獲海洛因一包（毛重０‧二四公克）等情，業據證
          人丙○○、乙○○於警訊中及證人即查獲警員梁銀銘於偵查中證述在卷，
          並為被告所不爭執及否認為其所有，而證人乙○○將上揭自用小客車借予
          姓名、年籍、住址均不詳綽號「阿義」成年男子二、三天，迄查獲當日上
          午十一時許，「阿義」才返還該車等情，亦據證人乙○○、丙○○於偵、
          審中證述在卷，從而，足認本件查獲時並未自被告身上起獲與毒品有關之
          物，且上揭自用小客車剛由綽號「阿義」成年男子返還，則扣案之海洛因
          一包（毛重二公克）、吸食器一組、電子秤一台、空裝袋八十個、磨粉器
          一組、使用過針筒一支等物究為何人所有，本有疑問，惟公訴人所提出之
          證據確實無法證明該等物品係被告所有，是被告究有無持有海洛因並轉讓
          予證人丙○○一節，亦無佐證。
    綜上，證人丙○○之證詞有上開重大瑕疵不符之處，況且，證人丙○○因坦承施
    用海洛因為警查獲移送，亦有可能亟思供出毒品來源以減輕刑責之動機存在，是
    能否專憑其在為求自保之情況下所為不利於被告之供述，遽採為被告犯罪之證據
    ，非無疑義。且證人丙○○於本院九十二年七月四日調查時翻異前詞，改稱海洛
    因不是被告給的等語，從而，證人丙○○之證詞自難遽採。是綜觀全案情節，公
    訴人所提之證據並無法使本院產生確信被告有轉讓海洛因予丙○○之心證，又查
    無其他積極證據足資證明被告確實有為公訴人所指之犯行，自應為被告無罪之諭
    知。
據上論斷，應依刑事訴訟法第三百零一條第一項，判決如主文。
本案經檢察官蔡正雄到庭執行職務。
中      華      民      國      九十二      年      八    月      七    日
                                臺灣桃園地方法院刑事第一庭
                                    法  官  黃梅淑
右正本證明與原本無異。
如不服本判決，應於判決送達後十日內向本院提出上訴狀( 應附繕本 )，上訴於
臺灣高等法院。
                                    書記官  孫立文
中        華        民        國   九十二   年   八   月    十二    日


司法院資訊處製作；財團法人民間司法改革基金會備份。
